【裁判字號】    90,交上易,32
【裁判日期】    891222
【裁判案由】    公共危險等
【裁判全文】
臺灣高等法院高雄分院刑事判決                      九十年度交上易字第三二號
    上  訴  人
    即  被  告  甲○○
右上訴人因公共危險等案件，不服臺灣高雄地方法院八十九年度交易字第六一○號，
中華民國八十九年十二月二十二日第一審判決（起訴案號：臺灣高雄地方法院檢察署
八十九年度偵字第一二八一二號）提起上訴，本院判決如左：
    主  文
原判決關於妨害公務部分撤銷。
甲○○對於公務員依法執行職務時，施脅迫，處拘役伍拾日，如易科罰金，以參佰元
折算壹日。
其餘上訴駁回。
    事  實
一、甲○○於民國八十九年六月七日十四時許，與友人在高雄市○○路之店內，服用
    酒類啤酒，甲○○一人服用約一打後，已處於不能安全駕駛動力交通工具之狀態
    ，竟仍於該日十六時許，駕駛車牌號碼ＺＡＳ─三三二號輕型機車欲返家，於行
    經高雄市○○區○○路五十四巷與德民路口時，適高雄市警察局楠梓分局警備隊
    員警顏振裕及許富皇等人在該處執行勤務，發現甲○○騎乘機車搖擺不定，即攔
    停檢查，甲○○拒不配合檢測，經員警將其帶回隊部，並對之進行呼氣中酒精濃
    度之測試，當場測得甲○○呼氣中之酒精濃度達每公升一點零三毫克，員警許富
    皇亦依法開立高雄市政府警察局舉發違反道路交通管理事件通知單，甲○○均拒
    不簽名，即另行起意妨害公務犯意，對當時正依法執行職務之員警許富皇及顏振
    裕等警員，口出「幹你娘雞掰」、「你娘老雞掰」、「臭你媽個屄」、「你穿警
    察衣服大尾，幹你娘老雞掰，幹你祖媽」等語，同時對於前揭正依法執行職務之
    警員揚言稱︰要拿汽油彈丟警員等語，對於執行職務之公務員施以脅迫，嗣經警
    當場予以逮捕。
二、案經高雄市政府警察局楠梓分局報請台灣高雄地方法院檢察署檢察官偵查起訴。
    理  由
一、訊據上訴人即被告甲○○固坦承於前開時、地服用酒類後，因影響反應與控制能
    力，已不能安全駕駛動力交通工具，猶仍騎乘機車上路等情事，雖否認侮辱及妨
    害公務犯行，辯稱：伊不知道當時有以穢語罵或以恐嚇之詞脅迫警察云云。經查
    ，被告酒後，已不能安全駕駛動力交通工具，猶騎乘機車，在路上行駛，於警攔
    檢查獲時經酒精測試，其呼氣已達每公升一點零三毫克，有序號四零八七號之酒
    精測試表、高雄市政府警察局舉發違反道路交通管理事件通知單，及刑法第一百
    八十五條之三案件測試觀察紀錄表各一紙在卷可證。按刑法第一百八十五條之三
    規定所謂「不能安全駕駛」，係抽象危險犯，並不以發生具體危險為必要，對於
    呼氣已達每公升零點八五毫克者，行為者之表現有噁心、步履蹣跚之狀態，其肇
    事率為一般正常人之五十倍，如呼氣中之酒精濃度達每公升一點五毫克時，行為
    人則會有呆滯木僵並可能產生昏迷之行為，此業經法務部八十八年五月十八日法
    八八檢字第００一六六九號函告週知。而本件被告為警查獲時經酒精測試，如上
    所述，其呼氣已達每公升一點零三毫克，依上開說明，被告顯已達不能安全駕駛
    之情狀至明。其次，被告於警攔查帶回隊部時，經警錄音側錄下被告當場表示伊
    無犯罪，並不斷大聲咆哮辱罵及脅迫在場員警之聲量顯示，且現場復顯示有多名
    警員及被告家人在旁勸慰，被告仍以異常緩慢之聲音時而低、時而高亢，經警再
    三勸諭被告，被告仍口出如事實欄所述之穢語及恫詞，此有錄音帶乙捲，及前述
    分局警備隊員警顏振裕之報告書一紙附卷可按，復有證人即高雄市警察局楠梓分
    局警備隊員警顏振裕於偵查時證述屬實，並經原審當庭勘驗前揭錄音帶屬實，製
    有勘驗筆錄一份附卷足稽，及當庭播放錄音帶勘驗，是被告在上開員警依法執行
    職務之時，當場侮辱警員及對警員施脅迫已然明確。被告前開辯解，無非事後圖
    卸之詞，無足採信。本件事證明確，被告犯行堪予認定。
二、核被告所為係犯刑法第一百八十五條之三飲用酒類不能安全駕駛動力交通工具罪
    、第一百三十五條第一項對於公務員依法執行職務實施脅迫罪及第一百四十條第
    一項前段侮辱公務員罪。被告對公務員執行職務時，當場辱，並出言脅迫，顯
    係基於一個妨害公務之犯意而發生行為不可分割，其所犯上開妨害公務及侮辱公
    務員二罪間，係一行為觸犯二罪名，應從一重依妨害公務罪處斷，與所犯刑法第
    一百八十五條之三之公共危險罪，犯意各別，行為互殊，應予分論併罰。公訴人
    雖未就被告以脅迫妨害公務犯行部分起訴，惟此部份與起訴侮辱公務員犯行，有
    想像競合裁判上一罪關係，已如前述，本院自得併予審理。
三、原審就被告服用酒類不能安全駕駛而駕駛公共危險部分，因而適用刑法第一百八
    十五條之三、第四十一條，罰金罰鍰提高標準條例第一條前段、第二條，並審酌
    被告素行不佳、犯罪動機、目的、手段、所生危害與犯後態度等一切情狀，就被
    告所犯飲用酒類不能安全駕駛動力交通工具罪，量處有期徒刑四月，並諭知易科
    罰金之折算標準。經核原判決此部份認事用法，均無不合，量刑亦屬允當，被告
    上訴意旨否認犯罪，指摘原判決此部份不當，為無理由，應予駁回。
四、原審就被告妨害公務部分予以論科，固非無見，惟查被告另犯對於公務員依法執
    行職務時施脅迫犯行，該部分犯行雖未經檢察官起訴，然此部份與起訴當場侮辱
    公務員犯行，係一行為觸犯二罪名想像競合關係，已如前述，原判決漏未審理，
    自有未合，被告上訴意旨，否認犯罪，雖無理由，但原判決既有可議，自應由本
    院將原判決此部份撤銷改判，審酌被告素行、犯罪動機、目的、手段、所生危害
    與犯後態度等一切情狀，就被告對於公務員依法執行職務時，施脅迫罪，仍量處
    拘役五十日，並諭知易科罰金之折算標準。
據上論結，應依刑事訴訟法第三百六十八條、第三百六十九條第一項前段、第三百六
十四條、第二百九十九條第一項前段，刑法第一百三十五條第一項、第一百四十條第
一項前段、第五十五條、第四十一條第一項，罰金罰鍰提高標準條例第一條前段、第
二條，判決如主文。
本案經檢察官董明正到庭執行職務。
中      華      民      國    九十    年      三      月      九        日
                              臺灣高等法院高雄分院刑事第八庭
                                  審判長法官  郭雅美
                                        法官  張盛喜
                                        法官  莊飛宗
右正本證明與原本無異。
不得上訴。
                                      書記官  張宗芳
中    華    民    國      九十      年       三       月     十  三     日
附錄：本判決論罪科刑法條全文
刑法第一百八十五條之三：
服用毒品、麻醉藥品、酒類或其他相類之物，不能安全駕駛動力交通工具而駕駛者，
處一年以下有期徒刑、拘役或三萬元以下罰金。
刑法第一百三十五條第一項：
刑法第一百四十條：
於公務員依法執行職務時，當場侮辱，或對於其依法執行之職務公然侮辱者，處六月
以下有期徒刑、拘役或一百元以下罰金。
對於公署公然侮辱者，亦同。
                                                                        Ｆ


司法院資訊處製作；財團法人民間司法改革基金會備份。
